臺灣臺中地方法院刑事判決　　　　　　　　　　　　　九十一年度訴字第九九五號
　　公　訴　人　台灣台中地方法院檢察署檢察官
　　被　　　告　丙○○
　　指定辯護人　本院公設辯護人　己○○
右列被告因強盜案件，經檢察官提起公訴（九十一年度偵緝字第一六五號、九十一年
度偵字第五○○二號），本院判決如左：
    主  文
丙○○連續意圖為自己不法之所有，攜帶兇器，以強暴脅迫至使不能抗拒，而取他人
之物，累犯，處有期徒刑捌年。
    事  實
一、丙○○曾於民國（下同）八十八年十月十二日因偽造文書案件，經台灣台南地方
    法院判處有期徒刑四月確定，嗣因前犯逃亡罪（軍法）亦判處有期徒刑二年二月
    確定在案，遂由台灣台南地方法院裁定應執行有期徒刑二年五月確定在案，甫於
    八十九年七月十一日縮短刑期假釋出監，並於九十年三月七日假釋期滿執行完畢
    ，惟其仍不知悛悔，復因缺錢花用，竟基於意圖為自己不法所有之概括犯意：(一)
    先於九十年八月十六日凌晨二時許，頭戴其所有之全罩式安全帽，至位於臺中縣
    沙鹿鎮○○○街一號甲○○所經營之統一超商便利超商內，走近收銀台前，並以
    台語向甲○○大聲喝令「收銀機打開！」，而當場施以脅迫之手段，至使甲○○
    立即打開收銀機後即躲到牆角不敢出聲而不能抗拒，任由丙○○強取收銀機內現
    金新臺幣（下同）四千六百元得逞後，旋迅速逃離現場，迨甲○○回神後發覺丙○○已逃逸無蹤。
    (二)嗣於九十年九月十日上午五時三十分許，丙○○復攜帶其所有足以攻擊人身，
    危及人生命、身體安全，作為兇器使用之西瓜刀一把，至位於臺中縣梧棲鎮○○
    路九四七號戊○○所經營之統一超商便利商店內，並自背後取出該西瓜刀在手上
    晃，進而喝令店員乙○○乖乖聽話，將收銀機打開，而當場施以強暴之手段，至
    使乙○○不能抗拒，而打開收銀機，聽任丙○○強取收銀機內現金一萬二千八百
    元得逞後，即迅速離去。
二、案經臺中縣警察局清水分局報請臺灣臺中地方法院檢察署檢察官偵查起訴。
    理  由
一、訊據被告丙○○固坦承有於右揭事實欄(二)所載時地有拿西瓜刀向乙○○拿錢等情
    不諱，惟矢口否認有何強盜犯行，並辯稱：因曾遭地下錢莊逼討債務而攜帶西瓜
    刀防身，且僅係向乙○○表示要向其老闆戊○○借錢，並非強盜；至於沙鹿鎮○○○街超商搶案則並非伊所為，且當日伊在台北有丁○○可以證明云云。經查：
  (一)右揭犯罪事實，業據證人即被害人甲○○、乙○○、戊○○分別於警訊或偵審中
    證述綦詳，且於本院審理時均分別到庭與被告對質，證人甲○○到庭證稱：「（
    三月十一日有無去警察局指認被告？）有，是警察通知我去的，我覺得很訝異，
    因我沒有報案，…，電話中警員也沒有告訴我細節，我自行開車去警察局。」、
    「…當時我嚇到了，等我跑出去歹徒已不知去向…」等語，證人乙○○到庭證稱
    ：「一開始刀子是放在後面，後來就出示西瓜刀。」等語，且當庭指認被告無訛
    ，而證人戊○○亦到庭證稱：「之前認識被告，係國小同屆畢業，且案發前並未
    接到被告要向我借錢之電話。」等語；其次，證人即處理本案及製作警訊筆錄之
    警員張堡燃、黃仁壕、巫文榮亦分別到庭結證屬實，復有現場位置照片三幀及前
    往、逃逸現場草圖一紙在卷可稽。雖被告辯稱：伊當時人在台北，且警訊中所述
    係受警員持電擊棒恫喝而杜撰云云，並舉出證人丁○○之證言為憑。但查，證人
    丁○○係自八十九年底認識被告旋同居之女友，且其到庭所述對於被告就從事何
    項工作、薪資多少、其間有無前往台中、次數多少、有無隨同前往等情，或答稱
    不清楚或與被告所述不符，且其與被告間仍具同居男女朋友關係，所為證言不無
    迴護之嫌，則其證言自難採為有利於被告之認定。再者，證人張堡燃、黃仁壕、
    巫文榮均到庭否認有威嚇被告承認前開沙鹿鎮便利商店一案，並證述係被告自承
    犯案，且參酌證人甲○○與被告於警訊時分別所為供述之情節，竟然完全相符，
    而被告當日為警借提係為查證另件發生於沙鹿鎮美容店之搶案，於借提至警察局
    途中被告即坦承前開犯行，並由隨車警員載同被告前往沙鹿鎮該便利商店查證屬
    實，此行程部分被告亦供承在卷，且被告經借訊返所前由檢察官訊問時亦坦承警
    訊時所言為實在等語；此外，復有前開梧棲鎮便利商店一案錄影翻拍照片等件附
    卷可稽。
  (二)按刑法第三百四十六條之恐嚇取財罪之恐嚇行為，係指以將來惡害之通知恫嚇他
    人而言，受恐嚇人尚有自由意志，不過因此而懷有恐懼之心，故與強盜罪以目前
    之危害脅迫他人，致喪失自由意志不能抗拒者不同，最高法院著有六十七年臺上
    字第五四二號判例可資參照；又強盜罪之強暴、脅迫，衹須抑壓被害人之抗拒或
  使被害人身體上、精神上處於不能抗拒之狀態為已足，縱令被害人並無抗拒行為
    ，仍於強盜罪之成立，不生影響（最高法院八十年臺上字第二五九八號裁判意旨
    參照）。查被告前揭作案時或以威嚇方式或以持用質地堅硬及銳利之西瓜刀，致
    當時之被害人甲○○、乙○○之自由意志均遭抑制而無從抗拒，已如前述，則似
    此情景，在客觀上亦已足使一般人身體上、精神上，處於不能抗拒之狀態，是被
    告之行為應該當於刑法強盜罪之構成要件，灼然至明。又被告前開作案所用之西
    瓜刀，為質地堅硬、鋒利刀械，其顯足以攻擊人身，危及他人生命、身體安全而
    作為兇器使用，已堪認定。而被告於本院審理時辯稱：係用以防身云云，但查其
    為強盜而自後取出用以恫喝被害人乙○○等情，已有前開錄影翻拍之連續照片在
    卷可考，是被告所辯防身云云，自難採信。又辯護人為被告辯稱：因被害人戊○○係被告國小同學，當時係向其借錢云云，但查，被告作案前未曾告知戊○○欲
    向其借錢，已如前述，縱事後被害人戊○○表示不予追究，然此僅係被害人事後
    宥恕，尚難據此即謂被告行為當時並無不法所有意圖甚明。
  (三)綜上所述，被告前開所為辯解，無非事後卸責之詞，不足採信，本件事證明確，
    被告犯行堪以認定。
二、被告實施強盜行為時，所使用之西瓜刀一把，客觀上足以危及人之生命、身體，
    應屬兇器無誤，已如前述。被告行為後，懲治盜匪條例業於九十一年一月三十日
    經總統公布廢止，刑法第三百三十條亦於同年一月三十日經總統公布修正施行，
    兩者並同時於同年二月一日分別失效及生效。而懲治盜匪條例於廢止前仍為有效
    ，並非溯及失效，亦即被告行為時之適用法律為懲治盜匪條例，廢止前懲治盜匪
    條例第五條第一項第一款規定：「意圖為自己或第三人不法所有，以強暴、脅迫
    、藥劑、催眠術或他法，致使不能抗拒而取他人之物或使其交付者，處無期徒刑
    或七年以上有期徒刑。」，修正後刑法第三百二十八條第一項規定：「意圖為自
    己或第三人不法之所有，以強暴、脅迫、藥劑、催眠術或他法，至使不能抗拒，
    而取他人之物或使其交付者，為強盜罪，處五年以上有期徒刑。」、第三百三十
    條第一項規定：「犯強盜罪而有第三百二十一條第一項各款情形之一者，處七年
    以上有期徒刑。」，兩相比較以修正後刑法第三百二十八條第一項及第三百三十
    條第一項之規定對於被告較為有利，則被告所犯之強盜罪，依刑法第二條第一項
    前段之規定，應適用修正後刑法第三百二十八條第一項及第三百三十條第一項之
    規定論處（參見最高法院民刑庭總會決議，該次決議日期不詳）。核被告所為，
    係犯九十一年一月三十日修正後刑法第三百二十八條第一項之強盜罪及第三百三
    十條第一項之加重強盜罪。又被告前開一次強盜及一次加重強盜犯行，時間密接
    且犯罪構成要件相同，顯係基於概括犯意為之，為連續犯，應依刑法第五十六條
    之規定論以刑法第三百三十條第一項之攜帶兇器強盜罪，並依法加重其刑。至被
    告於強盜之際雖以言語恫嚇證人乙○○、甲○○而實施脅迫之行為，為此應包括
    在強盜行為內，不另成立恐嚇危害安全罪（最高法院二十四年上字第四四○七號
    判例意旨參照），併此敘明。另公訴人未詳為審酌被告持西瓜刀強盜之犯行而認
    被告所為係犯刑法第三百二十八條之強盜罪，顯有未洽，應變更起訴法條。查被
    告曾有如事實欄所示之前科，有臺灣高等法院被告全國前案紀錄表及刑案資料查
    註紀錄表各一份在卷可稽，其受有期徒刑之執行完畢後，五年以內再犯本件有期
    徒刑以上之罪，為累犯，應依刑法第四十七條規定進加重其刑。爰審酌被告之犯
    罪動機，正值壯年，竟不思循正途賺取金錢，而訴諸暴力，以圖一己私利，且於
    凌晨時刻，持械進入僅有一人看顧之便利商店，手段惡劣，嚴重影響社會治安，
    亦對被害人造成精神上恐懼甚鉅，惡性非輕，惟其犯罪所得不高，且犯罪後未能
    完全坦承犯行，雖未賠償損害但已取得被害人戊○○之諒解等一切情狀，量處如
    主文所示之刑，以示懲儆。
三、至於被告強盜時所用之安全帽一頂、西瓜刀一把，雖皆為被告所有，但西瓜刀業
    已丟棄而滅失，而安全帽一頂又未扣案，且不知其所在，均非違禁物，爰不為沒
    收之諭知，附此敘明。
據上論斷，應依刑事訴訟法第二百九十九條第一項前段、第三百條，刑法第二條第一
項前段、第五十六條、修正後刑法第三百三十條第一項、第四十七條，判決如主文。
中      華      民      國    九十一    年      六      月    二十一    日
                                臺灣臺中地方法院刑事第七庭
                                    法  官  夏  一  
右正本證明與原本無異。
如不服本判決，應於判決送達後十日內向本院提出上訴狀，上訴於臺灣高等法院臺中
分院( 須附繕本 )。
                                    書記官
中      華      民      國    九十一    年      六      月    二十一    日
附錄本案論罪科刑法條全文：
刑法第三百三十條犯強盜罪而有第三百二十一條第一項各款情形之一者，處七年以上
有期徒刑。
前項之未遂犯罰之。
